最高法院刑事判決　　　　　　　　　 111年度台上字第2736號
上　訴　人　林明宏



上列上訴人因過失致人於死案件，不服臺灣高等法院臺中分院中
華民國111 年3 月3 日第二審判決（110 年度交上訴字第1926號
，起訴案號：臺灣彰化地方檢察署109 年度偵字第11890 號），
提起上訴，本院判決如下：
    主  文
上訴駁回。
    理  由
一、按刑事訴訟法第377 條規定，上訴於第三審法院，非以判決
    違背法令為理由，不得為之。是提起第三審上訴，應以原判
    決違背法令為理由，係屬法定要件。如果上訴理由書狀並未
    依據卷內訴訟資料，具體指摘原判決不適用何種法則或如何
    適用不當，或所指摘原判決違法情事，顯與法律規定得為第
    三審上訴理由之違法情形，不相適合時，均應認其上訴為違
    背法律上之程式，予以駁回。
二、本件原判決維持第一審論處上訴人林明宏犯過失致人於死罪
    刑之判決，駁回檢察官及上訴人在第二審之上訴。已詳敘認
    定犯罪事實所憑證據及理由。並對上訴人之自白，如何與事
    實相符，為可採信，依據卷內資料予以說明。
三、刑之量定，屬為裁判之法院裁量之職權，如其量刑已以行為
    人之責任為基礎，並斟酌刑法第57條各款所列情狀，在法定
    刑度內，酌量科刑，而無違反公平、比例及罪刑相當原則，
    致明顯輕重失衡情形，自不得指為違法。原判決已敘明第一
    審判決就上訴人所犯過失致人於死罪，依刑法第62條前段之
    規定減輕其刑後，以其之責任為基礎，具體斟酌刑法第57條
    所列各款事項而為量刑（包括上訴人為本件交通事故之肇事
    原因，其未能取得被害人黃寳珍家屬之原諒或與被害人家屬
    達成和解等情狀），並無不當，予以維持，既未逾越法定刑
    度，亦無違背公平正義之情形，屬裁量職權之適法行使。且
    理由內復已說明：上訴人提起第二審上訴，主張其願給付新
    臺幣（下同）2 百萬元（不含強制險）和解金，因未達被害
    人家屬要求賠償之金額而遭拒絕，惟其已為被害人家屬辦理
    清償提存1 百萬元等情，指摘第一審量刑過重，如何無理由
    等旨甚詳。尚難指為違法。上訴意旨謂：上訴人於原審清償
    （辦理提存）被害人家屬1 百萬元，量刑基礎已有大幅變動
    。原審未說明審酌刑法第57條各款事項之具體情形，有判決
    不備理由之違法。又被害人無照駕駛，係違反民法第184 條
    第2 項之保護他人之法律，致生損害於他人，亦應負部分過
    失責任。原審漏未審酌上情，認上訴人應負全部過失責任，
    亦有判決不適用法則之違法。惟查，關於本件交通事故之肇
    事責任歸屬，原判決已敘明：汽車行駛時，駕駛人應注意車
    前狀況，並隨時採取必要之安全措施，道路交通安全規則第
    94條第3 項定有明文。上訴人騎乘機車行經肇事地點，適被
    害人騎乘機車在前方路面邊線外停等待轉。上訴人疏未注意
    車前狀況，貿然前行，致所騎乘之上開機車，撞及前方騎乘
    機車停等待轉之被害人，造成被害人人車倒地。而本件交通
    事故經送交通部公路總局臺中區監理所彰化縣區車輛行車事
    故鑑定會鑑定結果，同認上訴人駕駛普通重型機車，未注意
    車前狀況，撞及前方暫停於路面邊線外之機車，為肇事原因
    。被害人駕駛普通重型機車，無肇事因素。上訴人對本件交
    通事故之發生有違反上開注意義務之疏失等由甚詳。原判決
    認上訴人為本件交通事故之肇事原因，尚無違誤。至上訴人
    於原審為被害人家屬辦理清償提存，及被害人無照駕駛是否
    影響上訴人之民事賠償責任等情，均無礙於第一審之量刑結
    果。上訴意旨係就原審裁量職權之適法行使、原判決已說明
    及於量刑結果無影響之事項，依憑己意而為指摘，殊非上訴
    第三審之適法理由。
四、依上所述，本件上訴違背法律上之程式，應予駁回。
據上論結，應依刑事訴訟法第395 條前段，判決如主文。
中    華    民    國   111    年    6     月    1     日
                  刑事第六庭審判長法  官  李  英  勇  
                                  法  官  洪  兆  隆  
                                  法  官  吳  冠  霆  
                                  法  官  邱  忠  義  
                                  法  官  楊  智  勝  
本件正本證明與原本無異
                                  書記官
中    華    民    國   111    年    6     月    6     日